【裁判字號】    89,上訴,1037
【裁判日期】    890627
【裁判案由】    違反商業會計法等
【裁判全文】
臺灣高等法院臺南分院刑事判決        八十九年度上訴字第一○三七號  Ａ
      上  訴  人
      即  被  告  乙  ○  ○
      選任辯護人  鄭  和  傑  律師
右上訴人因違反商業會計法等案件，不服臺灣台南地方法院八十八年度訴字第五九一
號中華民國八十九年六月二十七日第一審判決（起訴案號：臺灣台南地方法院檢察署
八十七年度偵字第一一七○五號），提起上訴，本院判決如左：
      主      文
上訴駁回。
乙○○緩刑肆年。
      事      實
一、乙○○為寰穎建設有限公司（以下簡稱寰穎公司）之負責人，於民國（下同）八
    十二年七月間，邀甲○○等人投資該公司三百五十萬元，合資興建「龍寶華廈」
    六樓之公寓式樓房，係受甲○○等之委託從事公寓興建業務之人，依興建合約書
    規定，總銷售金額之淨利除百分之十作為公司管銷經費外，以股份比例分配予各
    股東。詎上開房屋銷售完畢後，乙○○意圖為自己不法之利益，違背原來的約定
    ，未分配利益於各股東，且於會計帳冊正本上登載不明事項─就蘇文川購地款、
    陳春榮等三人購地款、陳俊君等增值稅、土地利息、人事管銷雜支等部分以少報
    多，並重複贅列蘇文川之購地款，差額達新台幣（下同）七百八十七萬七千五百
    二十四元（詳如附表），致生損害於股東之利益。嗣經股東甲○○比對正、副本
    後方發現。
二、案經甲○○訴請台灣台南地方法院檢察署檢察官偵查起訴。
      理      由
一、訊據上訴人即被告乙○○坦承邀甲○○投資「龍寶華廈」，惟否認背信及明知不
    實事項而記入帳冊，辯稱：伊負責工地及支票提領事宜，公司歷經四個會計，後
    來由伊太太張菊梅負責帳目，因張菊梅眼睛不好，再找鍾貴招幫忙管帳，本件實
    因多位會計經手帳目，致有重複登載，伊並未管帳，不知有這種錯誤。且本件工
    程進行至一半，營造商跑了，伊獨力將剩下一半的工程作完，伊就本件工程並無
    利潤可言等語。經查，右揭事實業據告訴人甲○○屢次於偵審中指訴歷歷，復有
    「寰穎建設有限公司合資興建合約書」、「龍寶華廈營造成本」帳冊副本及正本
    各一份在卷可憑。被告對於正本與副本之差額並不爭執，經核對結果，正本、副
    本差別之處，均係正本少而副本多，顯然係以少報多，藉以挪用資金。被告辯稱
    係會計鍾貴招重複登載造成錯誤云云，雖鍾貴招未到場作證，惟被告為公司負責
    人，其依前揭帳冊向告訴人表示無法依約定分配利潤，顯確信帳冊之記載為真，
    始敢據此不分配利益於他股東，自不容事後經股東比對帳冊發現錯誤，才以會計
    人員重複列載，發生錯誤為由，推卸責任。且事後被告於本院審理中，已坦白認
    錯。況依商業登記法第六十八條第二項之規定，商業負責人對於該年度會計上之
    責任，於前項決算報表獲得承認後解除，被告為商業負責人，其報表既未取得股
    東之承認，其會計上之責任，自未解除，被告自應就本件如附表會計資料上不實
    之登載，負其責任。綜上所述，被告所辯不足採信，事證明確，被告犯行堪以認
    定。
二、核被告乙○○為受其他股東之委託處理合資事務，意圖為自己不法利益，為違背
    任務行為，致生損害於他股東，所為係犯刑法第三百四十二條第一項之背信罪。
    又被告為商業之負責人，以明知為不實之事項記入會計帳冊，所為係犯商業會計
    法第七十一條第一款罪，因商業會計法為第二百十五條於業務上文書登載不實罪
    之特別規定，應只論以商業會計法第七十一條第一款之罪。公訴人認被告所為另
    犯刑法第二百十五條，且該條之罪與商業會計法第七十一條第一款部分，係一行
    為觸犯數罪名，為想像競合犯云云，尚有誤會，併此敘明。被告所犯背信罪與商
    業會計法第七十一條第一款之罪，二罪間有方法結果之牽連關係，應依刑法第五
    十五條從一重之商業登記法第七十一條第一款之規定處斷。原審引依商業會計法
    第七十一條第一款、刑法第十一條前段、第三百四十二條、第五十五條、罰金罰
    鍰提高標準條例第一條之規定，並審酌被告犯罪之動機、目的、手段、犯罪所得
    之利益及犯罪後態度等一切情狀，處有期徒刑壹年貳月，以資懲儆。本案經核原
    審認事用法俱無不合，量刑亦稱妥適，被告上訴意旨雖不否認犯罪，請求減輕其
    刑，指摘原判決不當，並無可取，為無理由，應予駁回。查被告未曾受有期徒刑
    以上刑之宣告，有卷內被告前科表可查，犯罪後已與被害人達成民事和解，賠償
    損害，有和解書一紙可稽，其經此偵審程序教訓，應知警惕諒無再犯之虞，本院
    認所宣告之刑，以暫不執行為適當，併諭知緩刑四年，以期自新。
據上論結，應依刑事訴訟法第三百六十八條，刑法第七十四條第一款，判決如主文。
本案經檢察官吳忠賢到庭執行職務。
中    華    民    國      八十九      年      十一      月      二      日
                                  臺灣高等法院臺南分院刑事第三庭
                                      審判長法官  黃    聰    明
                法官  黃    三    哲
                                            法官  林    勝    木
右正本證明與原本無異。
如不服本判決，應於判決送達後十日內向本院提出上訴狀，其未敘述理由者並應於提
出上訴狀後十日內向本院補提理由書（應附繕本)。
                                      法院書記官  吳    秋    賢
中    華    民    國      八十九      年      十一      月      三      日
附錄：本判決論罪科刑法條
商業會計法第七十一條：商業負責人、主辦及經辦會計人員或依法受託代他人處理會
                      計事務之人員有左列情事之一者，處五年以下有期徒刑、拘
                      役或科或併科新臺幣十五萬元以下罰金：
              第一款：商業負責人以明知不實之事項，而填製會計憑證或記入帳冊
                      者。
刑法第三百四十二條第一項：為他人處理事務，意圖為自己或第三人不法之利益或損
                          害本人之利益，而為違背其任務之行為，致生損害於本
                          人之財產或其他利益者，處五年以下有期徒刑、拘役或
                          科或併科一千元以下罰金。
附表：


司法院資訊處製作；財團法人民間司法改革基金會備份。
